臺灣新竹地方法院刑事判決　　　　　　　 95年度易字第223號
公　訴　人　臺灣新竹地方法院檢察署檢察官
被　　　告　丙○○
　　　　　　丁○○
　　　　　　　　　　　-4號5.
上列被告因竊盜等案件，經檢察官提起公訴（94年度核退偵字第
200、216號），本院判決如下：
    主  文
丙○○故買贓物，處拘役伍拾日，如易科罰金，以佰元（即新
臺幣玖佰元）折算壹日。減為拘役貳拾伍日，如易科罰金，以
佰元（即新臺幣玖佰元）折算壹日。
丁○○被訴竊盜部分無罪。
    事  實
一、丙○○明知丁○○與乙○○所持有之割草機2部為乙○○所
    竊得之贓物（該割草機2部係甲○○於民國93年10月26日放
    置在其位於新竹縣關西鎮南新里12鄰46號之住宅內所失竊，
    而乙○○竊盜犯行經臺灣新竹地方法院檢察署檢察官不起訴
    處分），竟基於故買贓物之犯意，於93年10月26日上午8、9
    時許，在新竹縣竹東鎮員崠里員崠大魚池，以新臺幣（下同
    ）1,000元向丁○○與乙○○2人買受該割草機2部之贓物。
    後經丁○○告知甲○○其弟吳聲銘失竊之割草機2部由其售
    予丙○○，再由吳聲銘轉告甲○○報警，經警於93年10月31
    日在上揭新竹縣竹東鎮員崠里員崠大魚池起獲上揭割草機2
    部而查知上情。
二、案經新竹縣警察局竹東分局報請臺灣新竹地方法院檢察署檢
    察官偵查起訴。
    理  由
壹、被告丙○○有罪部分
一、證據能力：本件認定事實所引用之本件卷內所有卷證資料（
    包含人證、文書證據及物證等證據），並無證據證明係公務
    員違背法定程序所取得；又本件為論斷依據之各項證據方法
    ，被告丙○○於本院準備程序時明確表示對本案卷內人證、
    物證之證據能力均無意見，且於言詞辯論終結前，就本案證
    據之調查，均無任何異議，是均有證據能力，合先敘明。
二、認定犯罪事實所憑證據及理由
（一）訊據被告丙○○坦承明知上揭割草機2部為贓物而予以買
      受等情不諱，核與同案被告丁○○於本院審理時供述與證
      人乙○○共同將上揭割草機售予被告丙○○情節大致相符
      ；亦與證人乙○○於本院審理時所證述於竊取割草機2部
      後之當日上午7、8點將該割草機2部與被告丁○○一同載
      運至魚池出售予被告丙○○等情大致相符；又證人吳聲銘
      於警詢及偵查中證述被告丁○○說曾以1,000元賣掉割草
      機，而要證人吳聲銘至大魚池要回割草機等情明確。而上
      揭割草機2部係被害人甲○○所有於93年10月26日放置在
      其位於新竹縣關西鎮南新里12鄰46號之住宅內所失竊等情
      ，亦經證人即被害人甲○○於警詢中證述明確，並有贓物
      認領保管收據1紙可按，且證人乙○○於本院審理時亦證
      述上揭割草機2部係其一人單獨至被害人甲○○位在新竹
      縣關西鎮南新里12鄰46號之住宅由窗戶進入，竊取得手明
      確，是上揭割草機2部確係贓物無疑。又經檢察官命警查
      詢中古割草機銷售行情，查詢結果該割草機2部同型使用
      10 年以上其中1台（型號RM311）頂多1,000元，另1台（
      型號T200）頂多2,000元等情，此有新竹縣警察局竹東分
      局警員鄭富勻所出具之查證報告2件及查訪紀錄表1紙附於
      本院卷內可按，則顯然被告丙○○購買上揭割草機2部亦
      低於中古市價。此外，復有查獲現場及割草機照片共4張
      在卷足按，被告丙○○之上揭自白應與事實相符，本件事
      證明確，被告丙○○犯行堪以認定。
三、論罪科刑：
（一）罪名：核被告丙○○所為係犯刑法第349條第2項之故買贓
      物罪。
（二）量刑：爰審酌被告丙○○故買贓物之動機，所故買割草機
      2部贓物之價值僅約3,000元非鉅，且已由被害人領回，犯
      罪所生危害已減低，且於本院審理時坦承犯行，態度良好
      等一切情狀，量處如主文所示之刑，並諭知易科罰金折算
      標準。
（三）易科罰金折算標準：另按被告丙○○行為時之修正前刑法
      第41條第1項前段規定：「犯最重本刑為五年以下有期徒
      刑以下之刑之罪，而受六個月以下有期徒刑或拘役之宣告
      ，因身體、教育、職業、家庭之關係或其他正當事由，執
      行顯有困難者，得以一元以上三元以下折算一日，易科罰
      金」，另參照被告行為時之易科罰金折算標準，廢止前罰
      金罰鍰提高標準條例第2條前段規定，就其原定數額提高
      為100倍折算1日，則本案被告行為時之易科罰金折算標準
      ，應以銀元300元折算1日，經折算為新臺幣後，應以新臺
      幣900元折算為1日。惟95年7月1日修正公布施行之刑法第
      41條第1項前段則規定：「犯最重本刑為五年以下有期徒
      刑以下之刑之罪，而受六個月以下有期徒刑或拘役之宣告
      者，得以新台幣一千元、二千元或三千元折算一日，易科
      罰金」。茲比較修正前後之易科罰金折算標準，係以95年
      7月1日施行前之規定，較有利於被告，爰依刑法第2條第1
      項前段規定，適用修正前刑法第41條第1項前段規定，定
      其易科罰金折算標準。
（四）減刑：本件被告犯罪時間為93年10月26日，係在96年4月2
      4日以前，符合中華民國九十六年罪犯減刑條例第2條第1
      項第3款，且無該條例第3條規定不予減刑之情形，爰減其
      刑期二分之一，並同時諭知易科罰金之折算標準。
貳、丁○○被訴竊盜無罪部分：
一、證據能力：本件認定事實所引用之本件卷內所有卷證資料（
    包含人證、文書證據及物證等證據），並無證據證明係公務
    員違背法定程序所取得；又本件為論斷依據之各項證據方法
    ，被告丁○○於本院準備程序時明確表示對本案卷內人證、
    物證之證據能力均無意見，且於言詞辯論終結前，就本案證
    據之調查，均無任何異議，是均有證據能力，合先敘明。
二、公訴意旨略以：被告丁○○與證人乙○○（另經臺灣新竹地
    方法院檢察署檢察官為不起訴處分）共同基於意圖為自己不
    法所有之犯意聯絡，於93年10月26日凌晨4、5時許，由被告
    丁○○在旁把風，證人乙○○侵入被害人甲○○位於新竹縣
    關西鎮南新里12鄰46號之住宅，竊取宅內之割草機2臺。得
    手後，被告丁○○與證人乙○○於93年10月26日8、9時許，
    在新竹縣竹東鎮員崠里員崠大魚池，以2,000元（業經公訴
    人當庭更正為1,000元）賣予共同被告丙○○，因認被告丁○○涉犯刑法第321條第1項第1款加重竊盜罪嫌等語。
三、按犯罪事實應依證據認定之，無證據不得認定犯罪事實，刑
    事訴訟法第154條第2項定有明文。又事實之認定，應憑證據
    ，如未能發現相當證據，或證據不足以證明，自不能以推測
    或擬制之方法為裁判基礎；且認定犯罪事實所憑之證據，雖
    不以直接證據為限，間接證據亦包括在內，然無論直接或間
    接證據，其為訴訟上之證明，須於通常一般之人均不致於有
    所懷疑，而得確信其為真實之程度者，始得據之為有罪之認
    定；又認定不利於被告之事實，須依積極證據，苟積極證據
    不足為不利於被告之認定時，即應為有利於被告之認定，更
    不必有何有利之證據；已有最高法院40年臺上字第86號、30
    年上字第816號、76年臺上字第4986號判例可資參照。
四、公訴人認被告丁○○涉犯刑法第321條第1項第1款加重竊盜
    罪嫌，所提出之證據即（一）被告丁○○於警詢、偵查中之
    陳述。（二）被害人甲○○於警詢中之指述。（三）證人吳
    聲銘於警詢及偵查中之證述。（四）贓證物品認領保管收據
    1紙、現場照片4張。均為公訴人據為認定被告丁○○涉犯公
    訴人上開所指犯嫌之論據。
五、訊據被告丁○○固坦承有與證人乙○○一起將割草機2臺在
    上揭新竹縣竹東鎮員崠里員崠大魚池以1,000元出售予共同
    被告丙○○等情不諱，惟堅詞否認有何竊盜犯行，經查：
（一）證人乙○○於95年3月9日經檢察事務官詢問時，雖供述其
      因在被告丁○○家中居住，因被告丁○○家中缺水、電，
      被告丁○○向其表示缺錢，其交付1500元予被告丁○○，
      被告丁○○表示不夠，其再與被告丁○○說有割草機，被
      告丁○○告知有朋友要，其就跟被告丁○○去偷割草機，
      由其爬窗戶進入偷竊，被告丁○○在外把風等語。惟證人
      乙○○於本院審理時則翻異前詞，證稱：割草機係其獨自
      一人至被害人甲○○住處所偷，但被告丁○○並未與其一
      同至被害人甲○○住處偷竊，被告丁○○並未與其共同偷
      竊等語。另證人乙○○於94年5月5日經警至監獄借提詢問
      時並未指述被告丁○○有與其共同竊盜情節，則顯然證人
      乙○○就被告丁○○是否共同竊盜一節前後供述並不相符
      。而被告丁○○則自警詢、偵查乃至本院審理時始終未承
      認有與證人乙○○共同竊盜上揭割草機2台等情形，在無
      其他證據佐證下，尚難僅依被告丁○○與證人乙○○有一
      同將上揭割草機2台出售予共同被告丙○○等節，而遽以
      認定證人乙○○上揭於檢察事務官前所為之供述為可採。
      綜上所述，尚難僅以證人乙○○前後不一之證述，率而認
      定被告丁○○公訴意旨所指之共同竊盜犯行。
（二）惟證人乙○○於本院審理時明確證述其曾告知被告丁○○
      上揭2部割草機係竊取而來，是被告丁○○應知悉該二部
      割草機係偷竊而來，而且將上揭2部割草機售予共同被告
      丙○○所得之金錢均由被告丁○○取走等情明確，另被告
      丁○○審理時雖否認知情割草機係贓物，惟亦供稱割草機
      出售予共同被告丙○○後，證人乙○○有告知割草機係偷
      來，賣得的款項其拿去繳電費，其當時知道是贓款，但證
      人乙○○堅持要其繳交等語，則被告丁○○顯然另涉有牙
      保贓物或收受贓物之罪嫌，惟此部分並不在原起訴書所載
      之竊盜基本社會事實之起訴範圍內，故本院自不得予以審
      判，應另行由檢察官依法處理，附此指明。
（三）綜上所述，基於無罪推定原則，公訴人所援證據並不足以
      積極證明被告丁○○有何竊盜之犯行，本院復查無其他積
      極證據證明被告有公訴人所指之犯行，揆諸上揭說明，不
      能證明被告犯罪，自應為被告無罪之諭知。
、據上論斷，依刑事訴訟法第299條第1項前段、第301條第1項
    ，刑法第2條第1項前段、第349條第2項、修正前第41條第1
    項前段，刑法施行法第1條之1，廢止前罰金罰鍰提高標準條
    例第2條，現行法規所定貨幣單位折算新臺幣條例第2條，中
    華民國九十六年罪犯減刑條例第2條第1項第3款、第7條，判
    決如主文。
本案經檢察官林鳳師到庭執行職務。
中　　華　　民　　國　　96　　年　　7 　　月　　31　　日
                  刑事第二庭  審判長法　官　汪漢卿
                                    法  官  林佑珊
                                    法  官  方鴻愷
以上正本證明與原本無異。
如不服本判決應於收受本判決後10日內向本院提出上訴書狀，其
未敘述上訴理由者，並得於提起上訴後10日內向本院補提理由書
狀( 均須按他造當事人之人數附繕本 )「切勿逕送上級法院」。
中　　華　　民　　國　　96　　年　　8 　　月　　2 　　日
                                    書記官  吳美雲
附錄本案論罪科刑法條：
中華民國刑法第349條
收受贓物者，處3年以下有期徒刑、拘役或5百元以下罰金。
搬運、寄藏、故買贓物或為牙保者，處5年以下有期徒刑、拘役
或科或併科1千元以下罰金。
因贓物變得之財物，以贓物論。
